【裁判字號】    97,交聲,119
【裁判日期】    970312
【裁判案由】    違反道路交通管理處罰條例聲明異議
【裁判全文】
臺灣士林地方法院交通事件裁定    97年度交聲字第115至143號
原處分機關  臺北市交通事件裁決所
異  議  人
即受處分人  甲○○
上列受處分人因違反道路交通管理處罰條例案件，對於臺北市交
通事件裁決所民國96年12月5 日所為之處分（原處分案號：北市
裁四字第22-1AC646092、22-1AC644724、22-1AC643254、22-1AC
641681、22-1AC640091、22-1AC638443、22-1AC637018、22-1AC
635619、22-1AC634004、22-1AC623069號）及96年8 月14日所為
之處分（原處分案號：北市裁四字第22-1AC572507、22-1AC5707
90、22-1AC567487、22-1AC549118、22-1AC544435、22-1AC5294
92、22-1AC526418、22-1AC524870、22-1AC523261、22-1AC5204
38、22-1AC518953、22-1AC514502、22-1AC513202、22-1AC5118
10、22-1AC508843、22-1AC505972、22-1AC493043、22-1AC4901
87、22-1AC487391號）聲明異議，本院裁定如下：
    主  文
異議均駁回。
    理  由
甲、不合法部分：
  一、按處理違反道路交通管理事件，有關文書送達之程序，依
      行政程序法之規定。又送達於應受送達人之住居所、事務
      所或營業所為之；又於應送達處所不獲會晤應受送達人時
      ，得將文書付與有辨別事理能力之同居人、受僱人或應送
      達處所之接收郵件人員；又送達不能依前2 條規定為之者
      ，得將文書寄存送達地之地方自治或警察機關，若由郵務
      機關送達者，得將之寄存於送達地之郵政機關，並作送達
      通知書兩份，一份黏貼於應受送達人住居所、事務所、營
      業所或其就業處所門首，另一份交由鄰居轉交或置於該送
      達處所信箱或其他位置，以為送達，行政程序法第72 條
      第1 項、第73條第1 項及第74條第1 項、第2 項分別定有
      明文。次按民事訴訟文書之寄存送達，依民國92年2 月7
      日修正公布、同年9 月1 日施行之民事訴訟法第138 條第
      2 項規定，自寄存之日起，經10日發生效力，此因應受送
      達人未必能即時領取訴訟文書而知悉其內容，故特設此規
      定以保障其權益。行政程序法雖未如前述民事訴訟法增設
      第138 條第2 項規定，但基於保障應受送達人權益之同一
      理由，解釋上應認為有上開規定之類推適用，合先敘明。
      再按，受處分人不服道路交通管理處罰條例第8 條所定主
      管機關所為之處罰，得於接到裁決書之翌日起20日內，向
      管轄地方法院聲明異議，道路交通管理處罰條例第87條第
      1 項定有明文。而交通法庭認聲明異議不合法律上之程式
      ，且無從補正者，應以裁定駁回之，道路交通案件處理辦
      法第18條前段亦有明定。
  二、經查：
    (一)異議人雖辯以：其戶籍設於台北市○○○路○ 段92巷22號
      4 樓，然其實際居住之地址在台北市○○○路○ 段296 巷
      53 號2樓，所以並未如期收到違規通知等件云云。惟查若
      異議人之實際住居所確有變更，而其又另有原因不便異動
      設籍地址，應依道路交通安全規則第23條第1 項後段「汽
      車所有人名稱、地址等如有變更，均應向公路監理機關辦
      理登記」之規定，向公路監理機關辦理申報變更登記，然
      異議人未依該規定辦理，致該裁決書無法寄送予異議人之
      實際居所地，只能向異議人之戶籍地寄送。況前開戶籍地
      址仍有異議人之姊居住，此觀後述裁決書係由異議人之姊
      收受即明，核其情形又與舉家已遷離戶籍地廢棄該住所，
      僅戶籍未遷移之情形不同。則前述戶籍地應即為異議人之
      住所地。
    (二)本件原處分機關於96年8 月14日所為之北市裁四字第22-1
      AC572507、22-1AC570790、22-1AC567487、22-1AC549118
      、22-1AC544435、22-1AC529492、22-1AC526418、22-1AC
      524870、22-1AC523261、22-1AC520438、22-1AC518953、
      22-1AC514502、22-1AC513202、22-1AC511810、22-1AC50
      8843、22-1AC505972、22-1AC493043、22-1AC490187、22
      -1AC487391號裁決書，經交由郵政機關向異議人位於台北
      市○○○路○ 段92巷22號4 樓住所送達，因未獲會晤本人
      ，亦無受領文書之同居人、受雇人或應受送達處所接收郵
      件人員，而寄存於91郵局，並作送達通知書2 份，1 份黏
      貼於應受送達人門首，1 份置於該受送達處所信箱或其他
      適當位置，以為送達等情，此有送達證書影本19份在卷可
      參，堪認本案裁決書業已符合行政程序法第74條規定為寄
      存送達，而於寄存之日即96年8 月22日起經10日（即96年
      9 月1 日）即生合法送達之效力。是異議人對上開19件裁
      決如有不服，依法應於接到裁決書之翌日起20日內聲明異
      議，亦即異議人至遲應於96年9 月21日前聲明異議，方屬
      合法，惟異議人遲至97年1 月15日始向臺北市交通事件裁
      決所遞狀聲明異議，有異議狀上所蓋之臺北市交通事件裁
      決所現場收文戳章存卷可參，顯已逾20日之法定期間，則
      異議人之聲明異議不合法律上之程式，且無從補正，核諸
      前揭說明，自應將其異議駁回。
乙、無理由部分：
  一、按對於在軍隊或軍艦服役之軍人為送達者，應囑託該管軍
      事機關或長官為之，行政程序法第88條有明文規定。查異
      議人於96年10月17日入伍服役迄今，此經本院查詢其個人
      兵籍資料核對無誤，則原處分機關於96年12月5 日所為之
      北市裁四字第22-1AC646092、22-1AC644724、22-1AC6432
      54、22-1AC641681、22-1AC640091、22-1AC638443、22-1
      AC637018、22-1AC635619、22-1AC634004、22-1AC623069
      號裁決書，依法應囑託該管軍事機關或長官送達，始屬合
      法，原處分機關於96年12月14日向異議人之住所送達，由
      其胞姊代收，依法並不生送達之效力。惟異議人自承其於
      97年1 月時放假經家人轉交裁決書，故自實際轉交之97年
      1 月時，發生合法送達之效力，異議人於97年1 月15日就
      前述10件裁決書聲明異議，其異議並未逾期，合先敘明。
  二、原處分機關係以：異議人於96年2 月9 日、2 月27日、3
      月1 日、3 月2 日、3 月3 日、3 月5 日、3 月6 日、3
      月7 日、3 月8 日、3 月9 日在台北市○○街收費停車處
      所停車，未依規定繳費，經主管機關書面通知於7 日內補
      繳，然異議人未補繳，而依道路交通管理處罰條例第56條
      第2 項規定，以前述10紙裁決書各處罰鍰新台幣（下同）
      300 元。
  三、按「汽車駕駛人在道路收費停車處所停車，未依規定繳費
      ，主管機關應書面通知駕駛人於7 日內補繳，並收取必要
      之工本費用，逾期再不繳納，處新台幣300 元罰鍰」道路
      交通管理處罰條例第56條第2 項有明文規定。
  四、聲明異議意旨略以：異議人因未居住於戶籍地，所以沒有
      收到催繳單，請准撤銷原處分諭知不罰等語。
  五、經查異議人之居所雖在台北市○○○路○ 段296 巷53號2
      樓，然戶籍仍設於台北市○○○路○ 段92巷22號4 樓，且
      異議人並未向公路監理機關辦理申報住所變更登記，上開
      戶籍地亦有異議人之姊居住，前述戶籍地應即為異議人之
      住所地，已詳如前述。而異議人前述停車未依規定繳費，
      台北市停車管理處分別於96年3 月20日、3 月28日、3 月
      29 日 、3 月30日、4 月2 日、4 月3 日、4 月4 日、4
      月9 日向異議人戶籍地即住所地寄存送達催繳通知，有台
      北市停車管理處97年2 月25日北市停四字第09730853900
      號函檢送之停車費查詢作業2 紙、送達證書10紙在卷可參
      ，該催繳通知亦屬合法送達。乃異議人未於7 日內補繳，
      經員警於3 個月內舉發，原處分機關並於96年12月5 日裁
      決各處罰鍰300 元，核無違誤，本件異議人之異議為無理
      由，應予駁回。
據上論斷，應依道路交通案件處理辦法第18條前段、第19條，裁
定如主文。
中    華    民    國    97    年    3     月    12    日
                              交通法庭法  官  洪慕芳
以上正本證明與原本無異。
如不服本裁定應於送達後5日內向本院提出抗告狀。
                                      書記官  林靜枝
中    華    民    國    97    年    3     月    12    日


司法院資訊處製作；財團法人民間司法改革基金會備份。
